【裁判字號】    99,訴,887
【裁判日期】    990728
【裁判案由】    偽造文書等
【裁判全文】
臺灣臺南地方法院刑事判決               99年度訴字第887號
公  訴  人  臺灣臺南地方法院檢察署檢察官
被      告  癸○○
            寅○○
上列被告因偽造文書等案件，經檢察官提起公訴（99年度偵緝字
第372、373、374、375號，99年度偵字第6437號）及移送併案審
理（99年度偵字第8998號），本院以簡式審判程序判決如下：
    主  文
癸○○共同連續犯修正前臺灣地區與大陸地區人民關係條例第七
十九條第一項之使大陸地區人民非法進入臺灣地區罪，處有期徒
刑伍月，如易科罰金，以銀元參佰元即新臺幣玖佰元折算壹日，
減為有期徒刑貳月又壹拾伍日，如易科罰金，以銀元參佰元即新
臺幣玖佰元折算壹日。又幫助犯詐欺取財罪，處有期徒刑伍月，
如易科罰金，以新臺幣壹仟元折算壹日。應執行有期徒刑柒月，
如易科罰金，以銀元參佰元即新臺幣玖佰元折算壹日。
寅○○幫助犯詐欺取財罪，累犯，處有期徒刑肆月，如易科罰金
，以新臺幣壹仟元折算壹日。
    事實及理由
一、被告癸○○、寅○○所犯，均係死刑、無期徒刑、最輕本刑
    為3年以上有期徒刑以外之罪，其2人於準備程序就被訴事實
    為有罪之陳述，經受命法官告知簡式審判程序之旨，並聽取
    渠等與公訴人之意見後，本院合議庭裁定由受命法官獨任進
    行審判程序，合先敘明。
二、本件犯罪事實及證據，均引用檢察官起訴書及併案意旨書之
    記載（如附件），並更正補充如下：
（一）起訴書犯罪事實一第1、4行所載被告癸○○共同基於使大
      陸地區人民非法進入臺灣地區之概括犯意聯絡範圍，除陳
      德和外，應增列宋新發、陳春生。
（二）起訴書犯罪事實一第7行所載「共同基於使公務員將不實
      事項登載於其所掌管之公文書之概括犯意聯絡」，應更正
      為「共同基於行使使公務員將不實事項登載於其所掌管之
      公文書之概括犯意聯絡」。
（三）起訴書犯罪事實二，被告癸○○出售行動電話時間「98年
      8月15日前某日」，應更正為「98年7月28日申辦門號後某
      日」，出售代價則為新臺幣2000元。
（四）起訴書犯罪事實三被告寅○○出租帳戶時間「98年8月19
      日前某日」，應更正為「98年8月中旬」。
（五）證據部分增列：被告2人於本院審理時之自白。
三、論罪科刑
（一）關於起訴書犯罪事實一所載使大陸地區人民非法進入臺灣
      地區部分：
   1、被告癸○○行為後，臺灣地區與大陸地區人民關係條例業
      於民國92年10月29日修正公布，於同年12月31日施行，修
      正前該條例第79條第1項規定「違反第15條第1款規定者，
      處5年以下有期徒刑、拘役或科或併科新臺幣50萬元以下
      罰金」；修正後該條第1項則規定「違反第15條第1款規定
      者，處1年以上7年以下有期徒刑，得併科新臺幣1百萬元
      以下罰金」，並增列第2項規定「意圖營利而犯前項之罪
      者，處3年以上10年以下有期徒刑，得併科新臺幣5百萬元
      以下罰金」。準此，舊法不區分行為人有無營利之意圖，
      均依同條例第79條第1項論處，新法除提高法定刑外，並
      視行為人有無營利之意圖而異其處罰，經比較結果，自以
      修正前之規定較有利，故依刑法第2條第1項從舊從輕原則
      ，本件自應適用行為時法。又刑法部分條文亦於94年2月2
      日修正公布，於95年7月1日施行，玆就本案應適用之規定
      整體比較結果（詳如附表一），裁判時法並未較為有利，
      依刑法第2條第1項規定，自應適用行為時法。
   2、被告癸○○與共犯陳德和、宋新發、陳春生等人，意圖規
      避我國對大陸地區人民進入臺灣地區之管制，先後以徒具
      外觀形式合法之婚姻，向戶政機關辦理宋新發與李小清、
      陳春生與丁金蓮之結婚登記，使不知情之該管公務員為不
      實之戶籍登記後，繼而數次持該不實之戶籍登記資料向當
      時入出境管理局申請李小清、丁金蓮來臺而行使之，使李
      小清進入臺灣地區，丁金蓮則未通過審查而未入境，核被
      告癸○○所為，就李小清部分，係犯修正前臺灣地區與大
      陸地區人民關係條例第79條第1項使大陸地區人民非法進
      入臺灣地區罪及刑法第216條、第214條行使使公務員登載
      不實文書罪；就丁金蓮部分，係犯修正前臺灣地區與大陸
      地區人民關係條例第79條第3項、第1項使大陸地區人民非
      法進入臺灣地區未遂罪及刑法第216條、第214條行使使公
      務員登載不實文書罪。使公務員登載不實之低度行為，均
      為行使之高度行為所吸收，不另論罪。被告癸○○與陳德
      和、宋新發、陳春生就上開犯行，與李小清、丁金蓮就上
      開行使使公務員登載不實文書犯行，有犯意聯絡及行為分
      擔，為共同正犯（修正後刑法第28條固刪除陰謀及預備共
      同正犯，惟參與犯罪行為實行之共同正犯，於新舊法則無
      不同，不生比較問題，應依現行有效之新法論處）。被告
      癸○○先後使大陸女子李小清、丁金蓮非法入境臺灣地區
      既遂、未遂，及數次行使使公務員登載不實等犯行，均時
      間緊接，觸犯構成要件相同之罪名，顯係基於概括之犯意
      為之，爰依修正前刑法第56條連續犯之規定，各論以一罪
      ，並加重其刑。又所犯上開2罪，有方法、目的之牽連關
      係，應依修正前刑法第55條後段牽連犯之規定，從一重論
      以修正前臺灣地區與大陸地區人民關係條例第79條第1項
      之使大陸地區人民非法進入台灣地區罪。
（二）起訴書犯罪事實二、三及併案意旨書所載幫助詐欺部分：
      被告癸○○將所申辦之行動電話門號售予他人，被告寅○
      ○將所有金融帳戶出租予他人，輾轉供不法份子用以向被
      害人詐騙財物，均係對他人所遂行之詐欺取財犯行資以助
      力，核其2人所為，均係犯刑法第30條第1項、第339條第1
      項之幫助詐欺取財罪。被告癸○○交付之行動電話，經詐
      騙份子用以向被害人丑○○、乙○○、壬○○、丁○○、
      陳玉珊、甲○○、戊○○、子○○、辛○○、庚○○、己
      ○○等11人詐取匯款，被告寅○○交付之帳戶資料，則經
      詐騙份子用以向被害人庚○○、己○○等2人詐取匯款，
      均係一行為幫助數次詐欺犯行，為想像競合犯，應從一重
      處斷。檢察官移送併案之被害人己○○部分，與被告2人
      經起訴部分，既有想像競合犯之裁判上一罪關係，當為起
      訴效力所及，本院自得併予審理。又併案意旨書當事人欄
      固僅記載被告寅○○，惟併案犯罪事實業已載明被告癸○
      ○提供行動門號幫助不法份子用以向被害人詐騙，是併案
      範圍應包括被告癸○○，此經公訴人當庭補充無訛，附此
      敘明。再被告2人並未實際參與詐欺犯行，所犯情節較正
      犯輕微，爰依刑法第30條第2項規定，減輕其刑。另被告
      寅○○前有起訴書所載之犯罪科刑及執行紀錄，有其前案
      記錄表在卷可稽，其於刑之執行完畢後，5年內再故意犯
      本件有期徒刑以上之罪，為累犯，應加重其刑，並先加後
      減之。
（三）爰審酌被告癸○○以「假結婚真入境」方式，使大陸地區
      人民非法入境臺灣地區，影響國家對大陸人士來台之管理
      ，對社會安全及秩序亦造成潛在之威脅，所為實屬可議，
      又明知詐騙行為猖獗，仍出售行動電話予不法份子使用，
      助長犯罪，除使被害人受有損害，並造成國家查緝犯罪之
      困難，破壞社會治安及金融秩序，亦無可取，惟念其犯後
      坦承犯行，態度尚佳，暨受騙匯款之被害人數、金額等一
      切情狀，分別量處如主文所示之刑，就所犯使大陸地區人
      民非法進入台灣地區罪部分，經比較刑法修正前後之規定
      （詳如附表二），依較有利之修正前刑法第41條第1項前
      段規定，諭知易科罰金之折算標準，至所犯幫助詐欺罪部
      分，則依其犯罪情節，依現行規定諭知易科罰金之折算標
      準，以資懲儆。再被告癸○○所犯使大陸地區人民非法進
      入台灣地區罪，其犯罪時間係在96年4月24日前，合於減
      刑條件，爰依中華民國九十六年罪犯減刑條例第2條第3款
      之規定，減其宣告刑，並諭知易科罰金之折算標準，暨定
      其應執行之刑。
（四）至被告寅○○部分，本院審酌其前已有幫助詐欺之前科，
      經判處有期徒刑3月並執行完畢，仍不知記取教訓，再度
      為本案犯行，實屬不該，惟犯後坦承犯罪，態度尚佳，兼
      衡被害人數及金額等一切情狀，量處如主文所示之刑，並
      諭知易科罰金之折算標準，以示懲儆。
據上論斷，應依刑事訴訟法第299條第1項前段、第273條之1第1
項、第310條之2、第454條第2項，修正前臺灣地區與大陸地區人
民關係條例第79條第1項、第15條第1款，刑法第11條前段、第2
條第1項前段、第28條、第30條第1項、第2項、第216條、第214
條、第339條第1項、第47條第1項、第41條第1項前段，修正前刑
法第56條、第55條後段、第41條第1項前段、第51條第5款，廢止
前罰金罰金罰鍰提高標準條例第1條前段、第2條，中華民國九十
六年罪犯減刑條例第2條第1項第3款、第7條，刑法施行法第1條
之1，判決如主文。
本案經檢察官丙○○到庭執行職務。
中    華    民    國    99    年    7     月    28    日
                  刑事第十二庭  法  官  周宛瑩
以上正本證明與原本無異。
如不服本判決應於收受本判後10日內向本院提出上訴書狀，並應
敘述具體理由。其未敘述上訴理由者，應於上訴期間屆滿後20日
內向本院補提理由書狀（均須按他造當事人之人數附繕本）「切
勿逕送上級法院」。
                                書記官  黃傳鈞
中    華    民    國    99    年    7     月    29    日
附表一：
┌────┬────────────┬────────────┬──────┬─────┐
│變更部分│行為時法（下稱舊法）之內│裁判時法（下稱新法）之內│比較理由    │比較結果  │
│        │容                      │容                      │            │          │
├────┼────────────┼────────────┼──────┼─────┤
│【罰金刑│法定刑有處罰金（銀元）者│刑法施行法第1 條之1 規定│刑法之貨幣單│被告所犯刑│
│貨幣單位│，依罰金罰鍰提高標準條例│，94年1 月7 日刑法修正施│位由銀元變更│法第216 條│
│之變更】│第1 條前段規定，就其數額│行後，分則編所定罰金貨幣│為新台幣，且│之罰金刑，│
│        │得提高為10倍；再依現行法│單位為新台幣，且分則編未│刑法分則之罰│適用新舊法│
│        │規所定貨幣單位折算新台幣│修正之條文定有罰金者，提│金數額，亦視│所科之數額│
│        │條例第2 條規定，以3 倍折│高其數額為30倍；但72年6 │該分則先前曾│均相同，是│
│        │算新台幣。即將原法定罰金│月26日至94年1 月7 日新增│修正與否，而│以新法並未│
│        │刑度之銀元，以30倍換算新│或修正之條文，則提高其數│分別提高3 或│較有利。  │
│        │台幣。                  │額為3 倍。              │30倍。      │          │
├────┼────────────┼────────────┼──────┼─────┤
│【罰金刑│（銀元）1 元以上。      │新台幣1000 元以上。     │新法提高罰金│舊法有利。│
│之下限】│參照上開規定，經提高10倍│                        │刑之下限（由│          │
│刑法第33│後，再折算新台幣，即新台│                        │新台幣30元提│          │
│條第5 款│幣30元。                │                        │高至1000元）│          │
├────┼────────────┼────────────┼──────┼─────┤
│【牽連犯│犯一罪而其方法或結果之行│刪除。                  │依舊法本得論│舊法有利。│
│之刪除】│為犯他罪名者，從一重處斷│                        │以牽連犯、連│          │
│刑法第55│。                      │                        │續犯而成立一│          │
│條後段  │                        │                        │罪，依新法將│          │
├────┼────────────┼────────────┤論以數罪而併├─────┤
│【連續犯│連續數行為而犯同一罪名者│刪除。                  │罰之，新法之│舊法有利。│
│之刪除】│，以一罪論。但得加重其刑│                        │規定不利被告│          │
│刑法第56│二分之一。              │                        │。          │          │
│條      │                        │                        │            │          │
├────┼────────────┼────────────┼──────┼─────┤
│【定應執│宣告多數有期徒刑者，於各│宣告多數有期徒刑者，於各│多數有期徒刑│舊法有利。│
│行刑之上│刑中之最長期以上，各刑合│刑中之最長期以上，各刑合│定其應執行之│          │
│限】刑法│併之刑期以下，定其刑期。│併之刑期以下，定其刑期。│刑之上限，由│          │
│第51條第│但不得逾20年。          │但不得逾30年。          │20年提高為30│          │
│5 款    │                        │                        │年。        │          │
├────┴────────────┴────────────┴──────┴─────┤
│綜上比較結果，以連續犯、牽連犯之刪除影響最大，故舊法較有利於被告。                    │
└───────────────────────────────────────────┘
附表二：
┌────┬────────────┬────────────┬──────┬─────┐
│變更部分│行為時法（下稱舊法）之內│裁判時法（下稱新法）之內│比較理由    │比較結果  │
│        │容                      │容                      │            │          │
├────┼────────────┼────────────┼──────┼─────┤
│【易科罰│以（銀元）1 元以上3 元以│以新台幣1000元、2000元或│易科罰金折算│舊法有利。│
│金之折算│下折算1 日。            │3000元折算1 日。        │標準由銀元  │          │
│標準】刑│復依罰金罰鍰提高標準條例│                        │300 元即新台│          │
│法第41條│第2 條規定（已於95年5 月│                        │幣900 元，提│          │
│第1 項前│17日修正刪除，於同年7 月│                        │高為以新台幣│          │
│段      │1 日施行），提高100 倍後│                        │1000元、2000│          │
│        │，再折算新台幣，即以新台│                        │元或3000元折│          │
│        │幣300 元以上900 元以下折│                        │算1 日。    │          │
│        │算1 日。                │                        │            │          │
└────┴────────────┴────────────┴──────┴─────┘
附錄論罪法條：
92年10月29日修正前臺灣地區與大陸地區人民關係條例第15條
左列行為不得為之：
一  使大陸地區人民非法進入臺灣地區。
二  招攬臺灣地區人民未經許可使之進入大陸地區。
三  使大陸地區人民在臺灣地區從事未經許可或與許可目的不符
    之活動。
四  僱用或留用大陸地區人民在臺灣地區從事未經許可或與許
    可範圍不符之工作。
五  居間介紹他人為前款之行為。
92年10月29日修正前臺灣地區與大陸地區人民關係條例第79條
違反第15條第1 款規定者，處5 年以下有期徒刑、拘役或科或併
科新台幣50萬元以下罰金。
以犯前項之罪為常業者，處1 年以上7 年以下有期徒刑，得併科
新台幣100萬元以下罰金。
第一項之未遂犯罰之。
中華民國刑法第339條
（普通詐欺罪）
意圖為自己或第三人不法之所有，以詐術使人將本人或第三人之
物交付者，處5年以下有期徒刑、拘役或科或併科1千元以下罰金
。
以前項方法得財產上不法之利益或使第三人得之者，亦同。
前二項之未遂犯罰之。
附記事項：告訴人或被害人對於判決如有不服，請具備理由逕向
檢察官聲請檢察官提起上訴，其上訴期間之計算，係以檢察官收
受判決正本日期為準。

司法院資訊處製作；財團法人民間司法改革基金會備份。
